【裁判字號】    96,交易,907
【裁判日期】    970312
【裁判案由】    公共危險等
【裁判全文】
臺灣臺中地方法院刑事判決             96年度交易字第907號
公  訴  人  臺灣臺中地方法院檢察署檢察官
被      告  丁○○
            甲○○
上列被告等因公共危險等案件，經檢察官提起公訴（96年度偵字
第19585號），被告等於準備程序中均就被訴事實為有罪之陳述
，本院於聽取當事人之意見後，裁定進行簡式審判程序，判決如
下：
    主    文
丁○○服用酒類，不能安全駕駛動力交通工具而駕駛，處拘役肆
拾伍日，如易科罰金，以新臺幣壹仟元折算壹日。又因過失傷害
人，處有期徒刑肆月，如易科罰金，以新臺幣壹仟元折算壹日。
甲○○意圖使犯人隱避而頂替，處有期徒刑月，如易科罰金，
以新臺幣壹仟元折算壹日。緩刑貳年，應於收受臺灣臺中地方法
院檢察署檢察官執行通知書後壹年之內，向公庫支付新臺幣捌萬
元，並應於緩刑期間屆滿前個月，向指定之公益團體、地方自
治團體或社區提供肆拾小時之義務勞務；緩刑期間付保護管束。
    犯罪事實
一、丁○○無駕駛執照，於民國96年8月5日凌晨，在臺中市○○○路之金錢豹酒店內飲用酒類後，已達不能安全駕駛動力交
    通工具之程度，仍於同日上午7時許，駕駛車牌號碼B7-6888
    號自小客車搭載甲○○，自臺中市○○路附近之阿Q茶坊離
    去；嗣於同日上午7時25分許，沿臺中市○○街由北（公益
    路）往南（大墩十一街）方向行駛，行經大英街（雙向車道
    數各為一）與大墩十二街（雙向車道數各為二）之無號誌交
    岔路口時，適有乙○○（Provencal Scott Calvin，加拿大
    籍人士）騎乘車牌號碼IM G-186號重型機車後搭載乘客丙○○（Provencal Leonor，菲律賓籍人士）正沿大墩十二街由
    西往東方向行駛，亦行經上開無號誌之交岔路口，丁○○明
    知飲用酒類後其吐氣所含酒精濃度超過0.25mg/L即不得駕駛
    ，又行經無號誌之交岔路口，應減速慢行，作隨時停車之準
    備，且行至無號誌且未設標誌、標線或號誌劃分幹線道之交
    岔路口，少線道車應暫停讓多線道車先行，而當時天候晴、
    為日間自然光線、路面乾燥無缺陷且無障礙物，視距良好，
    並無不能注意之情事，竟因酒精作用影響注意能力及反應能
    力，疏於注意及此，而未減速慢行，亦未作隨時停車之準備
    ，復未暫停讓行經多線道車之乙○○先行，因而撞及乙○○
    所騎乘之上開機車而人車倒地，致乙○○受有左側股骨頸骨
    骨折併脫位、左肩胛骨骨折、左第二肋骨骨折、前額撕裂傷
    5公分等傷害，丙○○則受有顱腦損傷併顱內出血、左肱骨
    骨折、左肩肩鎖關節脫臼、左內足踝骨折、右眉毛處撕裂傷
    、臉部擦傷等傷害。詎斯時坐在該自小客車副駕駛座之甲○○，明知自己並非駕駛上開自小客車與乙○○等人發生車禍
    事故之人，見丁○○因無照駕駛肇事而驚慌失措，又認此僅
    係一般碰撞車禍事故，應無大礙，乃意圖使丁○○隱避上開
    公共危險、過失傷害等犯行，而向到場處理之臺中市警察局
    第四分局警員張春龍承認係肇事者，並於員警所製作之道路
    交通事故現場圖及臺中市警察局舉發違反道路交通管理事件
    通知單上簽名承認係肇事者，以頂替丁○○上開公共危險及
    過失傷害之犯行。嗣於同日中午12時17分許，丁○○偕同甲○○自行前往臺中市警察局第四分局大墩派出所，承認丁○○為本案之實際肇事者，並經員警於同日12時37分許對丁○○施以呼氣中酒精濃度測試，測得其呼氣中酒精濃度為0.21
    mg/L，亦即推算其於同日上午7時許開始駕車之際，呼氣中
    酒精濃度應達0.5554mg/L（推算公式及推算依據詳下述），
    始為警查悉上情。
二、案經乙○○、丙○○訴請臺中市警察局第四分局報請臺灣臺
    中地方法院檢察署檢察官偵查起訴。
    理    由
一、程序事項：
    被告丁○○、甲○○於準備程序中均就被訴事實為有罪之陳
    述，本院於聽取當事人之意見後，裁定本件進行簡式審判程
    序，故依刑事訴訟法第273條之1第1項、第279條第2項前段
    、第273條之2等規定，本案之證據調查，自不受該法第159
    條第1項、第161條之2、第161條之3、第163條之1及第164條
    至第170條規定之限制，合先敘明。
二、得心證之理由：
  (一)被告丁○○所為上開公共危險及過失傷害等犯行，業據被告
    丁○○於警、偵訊及本院審理時均坦承不諱，核與同案被告
    甲○○於警、偵訊及本院審理時之供述相符，復有告訴人乙○○、丙○○於警、偵訊之指述在卷可佐，並有呼氣中酒精
    濃度測試紙、道路交通事故調查報告表(一)(二)、道路交通事故
    現場圖、現場照片、告訴人乙○○、丙○○之診斷證明書、
    臺中市警察局舉發違反道路交通管理事件通知單等附卷可稽
    ；又被告丁○○於案發當日中午12時37分經檢測呼氣中酒精
    濃度雖僅為0.21 mg/L，惟觀諸被告丁○○於偵查中自承係
    自案發當日上午7時許即駕駛上開自小客車，距離其接受酒
    測時之時間，已相隔近五個半小時，按體內酒精含量由開始
    飲酒時的0%，依飲酒量漸漸累積增加，在完成飲酒時體內酒
    精含量達到最高，隨後依代謝率逐漸代謝，至於體內酒精含
    量倒推計算代謝率，依交通部運輸研究所於77年8月間針對
    國人進行實驗研究指出為每小時0.0628mg/L（引自陳高村著
    吐氣中酒精含量倒推計算過程一文），是以由此推算被告丁○○駕駛自小客車之際，其呼氣中酒精濃度已達0.5554mg/L
    （計算公式：0.21mg/L+0.0628mg/L×5.5=0.5554mg/L），
    已達一般所通認不能安全駕駛動力交通工具之標準甚明，且
    被告丁○○自警、偵訊以降，始終供承：不清楚車禍如何發
    生，亦不知道當時車速為何等語，顯見被告丁○○確係因酒
    後駕車不勝酒力，並已因酒精作用嚴重影響其注意能力及反
    應能力，方撞及告訴人乙○○所騎乘之上開機車，綜合上開
    客觀事證，足認被告丁○○於駕車當時已呈醉態且意識模糊
    ，顯達已不能安全駕車動力交通工具之程度甚明。再按，汽
    車駕駛人飲用酒類後，其吐氣所含酒精濃度超過0.25mg/L即
    不得駕駛，又行經無號誌之交岔路口，應減速慢行，作隨時
    停車之準備，且行至無號誌且未設標誌、標線或號誌劃分幹
    線道之交岔路口，少線道車應暫停讓多線道車先行，道路交
    通安全規則第114條第2款、第93條第1項第2款、第102條第2
    款定有明文，被告丁○○為汽車駕駛人，自不得諉為不知，
    且依當時天候、視線及道路狀況均無不良情狀下，又無不能
    注意之情事，竟疏未注意，以致肇事致人受傷，被告丁○○
    確有過失行為至明；又告訴人乙○○、丙○○確實因被告丁○○駕車撞擊後所產之力道，因而人車倒地而導致受有前述
    傷害，堪認被告丁○○之上開過失行為，確與告訴人二人之
    受傷間，具有相當因果關係。從而，被告丁○○之自白，均
    堪認與事實相符，得為證據。
  (二)被告甲○○被訴上開頂替之犯罪事實，亦據被告甲○○警、
    偵訊及本院審理時坦承不諱，核與同案被告丁○○於警、偵
    訊及本院審理時之供述相符，復有其上有「甲○○」簽名之
    道路交通事故現場圖及臺中市警察局舉發違反道路交通管理
    事件通知單在卷可佐，並有臺中市警察局第四分局警員張春
    龍所製作之職務報告書存卷足憑。從而，被告甲○○之自白
    ，亦堪認與事實相符，得為證據。
  (三)綜上所述，本件事證堪稱明確，被告二人上開犯行，洵堪認
    定，應依法論科。
三、論罪科刑部分：
  (一)查被告丁○○行為後，刑法第185條之3業於民國97年1月2日
    經總統以華總一義字第09600177841號令修正公布，並於同
    年月4日生效施行。修正前條文為「服用毒品、麻醉藥品、
    酒類或其他相類之物，不能安全駕駛動力交通工具而駕駛者
    ，處一年以下有期徒刑、拘役或三萬元以下罰金」，修正後
    為「服用毒品、麻醉藥品、酒類或其他相類之物，不能安全
    駕駛動力交通工具而駕駛者，處一年以下有期徒刑、拘役或
    科或併科十五萬元以下罰金」，比較新舊條文，修正後之規
    定並無較有利於被告丁○○之情事，依刑法第2條第1項前段
    、但書規定之「從舊從輕」原則，本案公共危險罪部分應適
    用修正前刑法第185條之3之規定處斷。
  (二)核被告丁○○所為，係犯修正前刑法第185條之3之公共危險
    罪及同法第284條第1項前段之過失傷害罪。被告甲○○所為
    ，則係犯同法第164條第2項之頂替罪。被告丁○○以一過失
    行為，致告訴人乙○○、丙○○受有前述傷害，為想像競合
    犯，應依刑法第55條之規定從一重處斷。又被告丁○○所犯
    上開二罪間，行為互殊，且觸犯構成要件不同之二罪，客觀
    上亦無任何事實上或裁判上一罪之法律關係，應分論併罰。
    再被告丁○○無駕駛執照，且係酒醉駕車，其因而致人受傷
    ，所犯過失傷害罪應依道路交通管理處罰條例第86條第1項
    之規定，加重其刑。
  (三)爰審酌被告丁○○無駕駛執照，復酒醉駕車，其駕駛上開自
    小客車時，呼氣中酒精濃度測試值推算達約0.5554mg/L，逾
    法定不得駕駛動力交通工具之標準值甚遠，對往來用路人已
    造成一定程度之不確定危險，顯危及自身暨其他道路使用人
    之人身安全，且實際上亦因其不能安全駕駛而與告訴人等發
    生事故，造成告訴人等受有上開傷害，猶需忍受住院治療、
    施以手術、復健等種種身體上及生活上之不適與痛苦，其於
    本案審結時，尚未與告訴人等達成和解，併參考行政罰法第
    26條關於一事不二罰（刑罰及行政罰）之規定及違反道路交
    通管理事件統一裁罰基準表就酒精濃度超過規定標準所定之
    統一裁罰金額；至於被告甲○○於案發之初頂替被告丁○○
    ，嚴重影響犯罪之偵查，並妨害警察機關對於交通事件管理
    、刑案調查之正確性，行為殊不可取，幸其於案發後未幾，
    即知所悔悟，偕同被告丁○○前往派出所向承辦員警坦承上
    情；再核諸被告二人之素行、智識程度、生活情狀及犯後業
    已坦承犯行之態度良好等一切情狀，分別量處如主文所示之
    刑，並分別諭知易科罰金之折算標準，以示懲儆。
  (四)被告甲○○未曾因故意犯罪受有期徒刑以上刑之宣告，有臺
    灣高等法院被告前案紀錄表及臺灣臺中地方法院檢察署刑案
    資料查註紀錄表在卷可按。其因一時失慮致犯本罪，其經此
    偵審教訓，當知謹慎而無再犯之虞，本院認所宣告之刑，以
    暫不執行為宜，爰併宣告緩刑二年，以勵自新。惟被告甲○○恣意頂替他人犯罪，置司法機關偵查犯罪之公正性與正確
    性於不顧，守法觀念顯有不足，為使被告於緩刑期間內，仍
    深知戒惕，避免緩刑之宣告遭撤銷，且導正其行為與法治之
    觀念，除併予宣告應於收受臺灣臺中地方法院檢察署檢察官
    執行通知書後一年之內，向公庫支付新臺幣80,000元，爰併
    宣告其於緩刑期間內，向指定之公益團體、地方自治團體或
    社區，提供40小時之義務勞務，並依刑法第93條第1項第2款
    之規定，應於緩刑期間付保護管束，期能使被告於義務勞務
    過程及保護管束期間，確切明瞭其行為所造成之損害，並培
    養正確法治觀念。至於被告甲○○究應向何公益團體、地方
    自治團體或社區提供義務勞務，屬執行之問題，應由執行檢
    察官斟酌全案情節及各公益團體、地方自治團體或社區之需
    求，妥為指定，併予敘明。
四、據上論斷，應依刑事訴訟法第273條之1第1項、第299條第1
    項前段，刑法第2條第1項前段、第185條之3（修正前）、第
    284條第1項前段、第164條第2項、第55條、第41條第1項前
    段、第74條第1項第1款、同條第2項第4款、同條第2項第5款
    、第93條第1項第2款，刑法施行法第1條之1，道路交通管理
    處罰條例第86條第1項，判決如主文。
中    華    民    國    97    年    3    月    12     日
                  刑事第十二庭  法  官  廖慧如
以上正本證明與原本無異
如不服本判決，應於收受送達後10日內向本院提出上訴書狀（應
敘述具體理由並附繕本）。
上訴書狀如未敘述理由，應於上訴期間屆滿後20日內補提理由書
於本院。
                                書記官  王美珍
中    華    民    國    97    年    3    月    12     日
附錄本案論罪科刑法條全文：
中華民國刑法第185條之3（修正前）
服用毒品、麻醉藥品、酒類或其他相類之物，不能安全駕駛動力
交通工具而駕駛者，處1年以下有期徒刑、拘役或3萬元以下罰金
。
中華民國刑法第284條第1項
因過失傷害人者，處6月以下有期徒刑、拘役或5百元以下罰金，
致重傷者，處1年以下有期徒刑、拘役或5百元以下罰金。
中華民國刑法第164條
藏匿犯人或依法逮捕拘禁之脫逃人或使之隱避者，處2年以下有
期徒刑、拘役或5百元以下罰金。
意圖犯前項之罪而頂替者，亦同。


司法院資訊處製作；財團法人民間司法改革基金會備份。
